【裁判字號】    89,台上,2529
【裁判日期】    890505
【裁判案由】    違反槍砲彈藥刀械管制條例等
【裁判全文】
最高法院刑事判決                              八十九年度台上字第二五二九號
    上  訴  人  甲○○
右上訴人因違反槍砲彈藥刀械管制條例等罪案件，不服台灣高等法院中華民國八十九
年一月二十五日第二審判決（八十八年度上訴字第四七一六號，起訴案號：台灣台北
地方法院檢察署八十八年度偵字第二一三二四號、第二一七六○號），提起上訴，本
院判決如左：
    主  文
上訴駁回。
    理  由
按刑事訴訟法第三百七十七條規定，上訴於第三審法院，非以判決違背法令為理由，
不得為之。是提起第三審上訴，應以原判決違背法令為理由，係屬法定要件。如果上
訴理由狀並未依據卷內訴訟資料，具體指摘原判決不適用何種法則或如何適用不當，
或所指摘原判決違法情事，顯與法律規定得為第三審上訴理由之違法情形，不相適合
時，均應認其上訴為違背法律上之程式，予以駁回。本件原判決依憑上訴人甲○○在
警訊及檢察官偵查中之自白，扣押之改造玩具手槍、土造子彈、制式口徑九公釐子彈
、空彈殼、底火、十字弓箭，卷附之內政部警政署刑事警察局鑑驗通知書等證據，認
定上訴人有其事實欄所載未經許可持有制式子彈及製造槍枝、子彈之犯行。對於上訴
人在第一審及原審審理中所為不知被查扣之制式子彈來歷，伊所從事者，僅為槍枝、
子彈之零件組合行為，非屬製造行為之辯解，認為皆不足採信，亦於理由欄內詳加指
駁。因而將第一審判決關於製造槍枝、子彈部分撤銷，認上訴人所犯槍砲彈藥刀械管
制條例第十一條第一項及第十二條第一項二罪間，有方法、結果之牽連關係，乃改判
從一重論處上訴人共同未經許可，製造可發射子彈具有殺傷力之槍枝罪刑（處有期徒
刑五年六月，併科罰金新台幣十五萬元），並依同條例第十九條第一項規定，宣付於
刑之執行完畢或赦免後，令入勞動場所強制工作三年；另維持第一審依同條例第十二
條第四項論處上訴人共同未經許可，持有子彈罪刑（處有期徒刑六月，併科罰金新台
幣五萬元）之判決，駁回上訴人對此部分之第二審上訴。上訴人對原判決皆表示不服
，提起第三審上訴，其上訴意旨略謂；上訴人係基於保護自己之性命安全而有本件犯
行，並無供犯罪之意圖，且自認品行尚可，無如原判決所載品行欠佳之情事，檢察官
偵查中已坦白供認，應予撤銷保安處分，並請予從輕量刑云云。惟查原判決已說明上
訴人之犯罪動機，係因與台北市文山區不良份子「臭屁進」結仇而與綽號「小哥」之
身分不明男子共同有本件犯行，況槍砲彈藥刀械管制條例第十一條第一項及第十二條
第一項、第四項之罪，皆不以意圖供犯罪之用為必要。又原判決就撤銷改判部分，以
上訴人以往屢受刑罰之宣告，並有寄藏槍枝之犯罪前科紀錄，有前案紀錄表載明附卷
可稽（未構成累犯），平日品行欠佳，且係因與上開不良份子「臭屁進」結仇而起意
夥同「小哥」非法製造槍、彈，其犯罪之動機、手段，足以危害社會秩序等情狀，已
符合槍彈藥刀械管制條例第十九條第一項宣告保安處分之要件，乃併予諭知於刑之
執行完畢或赦免後令入勞動場所強制工作三年，業於理由欄內詳加明。顯然與司法
院大法官會議釋字第四七一號解釋所稱依個案情節，符合比例原則，認有預防矯治其
社會危險性之必要者，應適用上開條例宣告保安處分之意旨無違，自無違法之可言。
上訴意旨，並未依據卷證資料，具體表明原判決如何違背法令，徒憑個人意見，漫事
指摘，殊非適法之第三審上訴理由，其上訴為違背法律上之程式，予以駁回。本件既
應為程序判決，上訴人請求本院予以從輕量刑及撤銷保安處分，自無從審酌，附此說
明。
據上論結，應依刑事訴訟法第三百九十五條前段，判決如主文。
中      華      民      國    八十九    年      五      月      五      日
                              最高法院刑事第一庭
                                  審判長法官  施  文  仁
                                        法官  張  淳  淙
                                        法官  林  永  茂
                                        法官  蕭  仰  歸
                                        法官  黃  一  鑫
      右正本證明與原本無異
                                              書  記  官
中      華      民      國    八十九    年      五      月      十      日


司法院資訊處製作；財團法人民間司法改革基金會備份。
